【裁判字號】    97,上易,361
【裁判日期】    970731
【裁判案由】    詐欺
【裁判全文】
臺灣高等法院臺南分院刑事判決         97年度上易字第361號
上  訴  人
即  被  告  乙○○即張志銘
                      號
選任辯護人  林祈福 律師
上列上訴人因詐欺案件，不服臺灣雲林地方法院97年度易字第13
7號中華民國97年5月15日第一審判決（起訴案號：臺灣雲林地方
法院檢察署96年度偵字第5860號），提起上訴，本院判決如下：
    主  文
原判決關於幫助詐欺部分撤銷。
乙○○幫助共同意圖為自己不法之所有，以詐術使人將本人之物
交付，處有期徒刑陸月，減為有期徒刑參月。又幫助共同意圖為
自己不法之所有，以詐術使人將本人之物交付，處有期徒刑陸月
，減為有期徒刑參月。
其他上訴 (幫助恐嚇取財部分)駁回。
撤銷部分所處有期徒刑陸月，減為有期徒刑參月及有期徒刑陸月
，減為有期徒刑參月與駁回部分所處有期徒刑捌月，減為有期徒
刑肆月，應執行有期徒刑捌月。
     事  實
 一、乙○○（原名張志銘）明知詐騙集團成員經常利用他人金
     融帳戶以隱匿犯罪，竟以幫助詐騙集團成員詐欺取財、恐
     嚇取財之犯意，於民國（下同）95年11月初某日，在麥寮
     台17線附近，將其所有之台北富邦商業銀行永康分行帳號0
     00000000000號之存摺 (戶名為乙○○)及提款卡、密碼等
     ，以新台幣（以下同）六千元之代價出售予自稱「李小姐
     」之詐騙集團成員。又於同月上旬某日，在彰化縣北斗交
     流道附近之某便利商店，將其所有之中國信託商業銀行斗
     六分行帳號000000000000號之存摺（戶名為張志銘)及提款
     卡、密碼，以六千元之代價出售予自稱「林小姐」之詐騙
     集團成員。而幫助「李小姐」、「林小姐」所屬之詐騙集
     團實施詐欺取財、恐嚇取財犯行。詐騙集團成員等於收受
     上述存摺、提款卡、密碼後，即意圖為自己不法之所有而
     為下列之犯罪行為：
     (一)95 年11月9日某時左右，丙○○透過Yahoo!奇摩網路
         購買電子產品，並撥打林小姐所屬詐騙集團成員所留
         電話後，匯款五千元至乙○○上開中國信託銀行帳戶
         ，卻未收到該電子產品，也未再在網路上見到原購物
         網址，始知受騙。
     (二)95 年12月8日上午8時左右，由李小姐所屬詐騙集團女
         性成員，以0000000000號行動電話撥打丁○○0000000
         000號行動電話，偽稱援交，並以援交前須先確認，避
         免收到偽鈔為由，要求丁○○匯款至乙○○前開台北
         富邦銀行帳戶，丁○○不疑有他，於同日晚上9時8分
         ，利用自動櫃員機，以現金存款方式匯款四千元至乙○○上前開台北富邦銀行帳戶，其後該詐騙集團女性
         成員又以未收到匯款為由，要求丁○○再次匯款，丁○○於同日晚上9時32分，再次匯款四千元至乙○○上
         開台北富邦銀行帳戶，復因詐騙集團所屬男性成員，
         以要將丁○○援交之事告訴丁○○之家人，以恐嚇丁○○，致丁○○心生畏懼，而依該男子指示，於同日
         晚間10時9分，再次匯款六千元至乙○○上前開台北富
         邦銀行帳戶，並於同日晚間10時49分、11時1分，先後
         匯款二萬元、五千元至另一台北富邦銀行000-0000000
         00000帳戶。
     (三)95 年12月6日某時，由林小姐所屬詐騙集團某女性成
         員透過Yahoo!奇摩網路聊天室以和甲○○見面為由，
         要求甲○○至自動櫃員機匯款以確認其不是警察，甲○○不疑有他，即於同日下午8時36分41秒，匯款二千
         九百九十八元至張志銘上開中國信託銀行帳戶。
二、案經丁○○訴由台南市警察局第五分局報告台灣高雄地方法
    院檢察署，及丙○○、甲○○訴由高雄市政府警察局移送台
    灣高雄地方法院檢察署，台灣高雄地方法院檢察署呈請台灣
    高等法院檢察署移轉台灣雲林地方法院檢察署檢察官偵查，
    聲請簡易判決處刑，經臺灣臺南地方法院改依通常程序審理
    。
    理  由
甲、程序方面：
    一、被告以外之人於審判外之言詞或書面陳述，除法律有規
        定者外，不得作為證據；又被告以外之人於審判外之陳
        述，雖不符前4條之規定，而經當事人於審判程序同意
        作為證據，法院審酌該言詞陳述或書面陳述作成時之情
        況，認為適當者，亦得為證據，刑事訴訟法第159條第1
        項、同法第159條之5第1項定有明文。
    二、本案被害人丙○○、丁○○、甲○○之警訊筆錄，中國
        信託銀行96年5月7日中信銀集作字第96503717號函、開
        戶留存身分證影本、印鑑卡、帳戶歷史交易查詢表、自
        動化服務機器跨行轉帳交易明細資料2紙、第一銀行ATM
        收據影本，台北富邦銀行永康分行96年9月4日（96）北
        富康第143號函、對帳查詢單、開戶個人基本資料、台
        新銀行ATM收據影本、台北富邦銀行ATM收據影本，對於
        被告而言，雖然都是被告以外之人於審判外之言詞、書
        面陳述，原則上不得作為證據，惟被告及檢察官於、原
        審及本院審判程序中，已表示同意作為證據，法官審酌
        各該言詞、書面作成時之情況，認為適當，依上開規定
        ，均得作為證據。
乙、實體方面：
    一、訊據上訴人即被告乙○○，對於上開時、地將其所有之
        銀行帳戶存摺、提款卡、密碼等以六千元之代價出售予
        「李小姐」、「林小姐」，嗣該詐騙集團即持以向被害
        人丙○○、丁○○、甲○○詐騙、恐嚇現金匯款入被告
        乙○○上述帳戶的事實，業經被告於警訊、偵查、原審
        及本院審理中，坦白承認 (詳他字第6384號卷第7頁至
        第10頁、偵字第5860號卷第10頁、第11頁、原審卷第13
        頁至第15頁、第20頁至第23頁、本院97年月3日筆錄)，
        核與有丙○○、丁○○、甲○○之指訴情節相符，並有
        中國信託銀行96年5月7日中信銀集作字第96503717號函
        、開戶留存身分證影本、印鑑卡、帳戶歷史交易查詢表
        、自動化服務機器跨行轉帳交易明細資料2紙、第一銀
        行ATM收據影本，台北富邦銀行永康分行96年9月4日(96
        ）北富康第143號函、對帳查詢單、開戶個人基本資料
        、台新銀行ATM收據影本、台北富邦銀行ATM收據影本等
        附卷可證。
    二、被告雖辯稱：李小姐、林小姐說要做股票、期貨，需要
        使用帳戶，被告信以為真，才提供上述帳戶，不知被拿
        去供詐騙集團使用云云。惟要在台灣的金融機構開戶十
        分容易，並非難事，即使是信用不好，也可以用很簡便
        的手續申辦自己的帳戶，不需要向他人收購、借用、租
        用帳戶，況多年來媒體一再報導詐騙集團使用人頭帳戶
        以詐騙、恐嚇的情節，被告亦稱：曾在證券公司服務，
        販賣金融機構存款簿可能會被拿去做詐欺之用 (詳他字
        第6384號卷第10頁、原審卷第23頁)，竟將銀行帳戶存
        摺、提款卡、密碼等一併出售，其有幫助詐騙集團成員
        詐欺取財、恐嚇取財之犯意，甚為明確，所辯不足採信
        ，其上述犯行已經可以認定。
    三、查被告提供銀行帳戶存摺、提款卡、密碼等供詐騙集團
        供作詐欺取財及恐嚇取財之用，雖未參與犯罪，但顯以
        幫助之意思，參與犯罪構成要件以外之行為，應屬幫助
        犯，核其所為：提供中國信託銀行帳戶存摺、提款卡
        、密碼等供詐騙集團於95年11月9日向丙○○詐欺部分
        ，係犯刑法第30條第1項、第339條第1項幫助詐欺取財
        罪。提供台北富邦銀行帳戶存摺、提款卡、密碼等供
        詐騙集團於95年11月9日向丁○○詐欺及恐嚇部分，係
        犯刑法第30條第1項、第339條第1項幫助詐欺取財罪及
        同法第346條第1項幫助恐嚇取財罪，被告以1個行為觸
        犯2個罪名，為想像競合犯，應該從情節較重的幫助恐
        嚇取財罪處罰。提供中國信託銀行帳戶存摺、提款卡
        、密碼等供詐騙集團於95年12月6日向甲○○詐欺部分
        ，係犯刑法第30條第1項、第339條第1項幫助詐欺取財
        罪。被告既係幫助他人犯罪，均依刑法第30條第2項規
        定，予以減輕其刑。其前後3次犯罪，犯意各別，應該
        分別論罪、合併處罰。
    四、修正後刑法係自95年7月1日起施行，在此之前，刑法分
        則編有關罰金刑之貨幣單位係銀元；且依刑法分則編應
        處罰金者，應適用罰金罰鍰提高標準條例第1條、第4條
        之規定，亦即應按各該具體條文制定或修正之時間先後
        ，定其提高之倍數。惟被告行為後，刑法施行法增訂第
        1條之1，於95年6月14日經總統公布，並自同年7月1日
        起施行；該條規定：「中華民國94年1月7日刑法修正施
        行後，刑法分則編所定罰金之貨幣單位為新臺幣。94年
        1月7日刑法修正時，刑法分則編未修正之條文定有罰金
        者，自94年1月7日刑法修正施行後，就其所定數額提高
        為30倍。但72年6月26日至94年1月7日新增或修正之條
        文，就其所定數額提高為三倍」。本件被告所犯之罪，
        依增訂刑法施行法第1條之1之規定，其罰金以新臺幣為
        單位，數額應提高三倍。此與修正前之罰金以銀元為單
        位，對被告而言，並無不利（新臺幣與銀元之比例為一
        比三，換算結果，亦為三倍）。刑法施行法第1條之1係
        替代罰金罰鍰提高標準條例部分條文，與罰金罰鍰提高
        標準條例罰金額度相同，既不發生有利或不利問題，只
        是將貨幣單位由銀元改為新臺幣，並非法律變更刑度之
        條文，當無比較新舊法問題，逕予適用刑法施行法第1
        條之1，併此敘明。
    五、原審對幫助恐嚇取財罪部分，認被告之罪證明確，適用
        刑法第339條第1項、第346條第1項、第30條、第55條、
        華民國九十六年罪犯減刑條例第2條第1項第3款、第7條
        、刑法施行法第1條之1，並審酌台灣的詐騙集團使用電
        話語音、簡訊及電腦網路，利用各種理由行騙、恐嚇，
        並以人頭帳戶供被害人匯款，以躲避查緝的犯罪模式，
        已操作多年，被告竟貪圖小利，幫助詐騙集團犯罪，使
        社會大眾受騙，嚴重擾亂社會治安與金融秩序等一切情
        狀，量處八月，減為，減為有期徒刑四月，認事用法俱
        無不合，量刑亦稱妥適，被告上訴意旨，認原審量刑太
        重，指摘原判決不當，並無可取，為無理由，應予駁回
        。另原審對被告所犯幫助詐欺取財罪部分，予以予以論
        罪科刑，固非無見，惟查94年1月7日修正公布之刑法，
        自95年7月1日施行，修正後刑法第56條連續犯之規定，
        業於94年1月7日修正公布刪除，並於95年7月1日施行，
        則被告之上開2次幫助詐欺取財犯行，自應分別論科，
        原審竟認95年11月9日向丙○○詐欺部分及95年12月6日
        向甲○○詐欺部分，僅單純犯一罪，未予分別論科，尚
        有未合，被告上訴意旨，認原審量刑太重，指摘原判決
        不當，雖不足取，惟原判決既有前述可議之處，即屬無
        可維持，應由本院撤銷改判，爰審酌台灣的詐騙集團使
        用電話語音、簡訊及電腦網路，利用各種理由行騙、恐
        嚇，並以人頭帳戶供被害人匯款，以躲避查緝的犯罪模
        式，已操作多年，被告竟貪圖小利，幫助詐騙集團犯罪
        ，使社會大眾受騙，嚴重擾亂社會治安與金融秩序等一
        切情狀，各量處有期徒刑六月。再按犯罪在中華民國96
        年4月24日以前者，除本條例另有規定外，依下列規定
        減刑：一、死刑減為無期徒刑。二、無期徒刑減為有期
        徒刑二十年。三、有期徒刑、拘役或罰金，減其刑期或
        金額二分之一。中華民國九十六年罪犯減刑條例第2條
        第1項定有明文。查被告本案犯罪時間在中華民國96年4
        月24日以前，復無不得減刑之例外情形，自合於上開條
        例第2條第1項第3款之規定，應減其宣告刑二分之一，
        故2罪均減為有期徒刑三月。被告所犯上開3罪，犯意各
        別，並定應執行刑為有期徒刑八月。又本案雖由被告上
        訴，但因原審判決適用法條不當而撤銷，本院自得就幫
        助詐欺取財罪部分，諭知較重於原審之判決，並予敘明
        。
丙、據上論斷，應依刑事訴訟法第368條、第369條第1項前段、
    第364條、第299條第1項前段、第370條但書、刑法第339條
    第1項、第346條第1項、第30條、第51條第5款、第55條、華
    民國九十六年罪犯減刑條例第2條第1項第3款、第7條、刑法
    施行法第1條之1，判決如主文。
本案經檢察官江守權到庭執行職務。
中    華    民    國    97    年    7     月    31    日
                  刑事第五庭  審判長法  官  楊明章
                                    法  官  楊子莊
                                    法  官  戴勝利
以上正本證明與原本無異。
不得上訴。
                                    書記官  陳淑貞
中    華    民    國    97    年    7     月    31    日
附錄：本案論罪科刑法條全文：
刑法第339條：意圖為自己或第三人不法之所有，以詐術使人將
             本人或第三人之物交付者，處五年以下有期徒刑
             、拘役或科或併科一千元以下罰金。
             以前項方法得財產上不法之利益或使第三人得之
             者，亦同。
             前二項之未遂犯罰之。
刑法第346條：意圖為自己或第三人不法之所有，以恐嚇使人將
             本人或第三人之物交付者，處六月以上五年以下
             有期徒刑，得併科一千元以下罰金。
             以前項方法得財產上不法之利益，或使第三人得
             之者，亦同。
             前二項之未遂犯罰之。


司法院資訊處製作；財團法人民間司法改革基金會備份。
